【裁判字號】    99,上訴,2323
【裁判日期】    991130
【裁判案由】    毒品危害防制條例
【裁判全文】
臺灣高等法院刑事判決                99年度上訴字第2323號
上  訴  人  臺灣桃園地方法院檢察署檢察官
被      告  詹玉麒
指定辯護人  本院公設辯護人李廣澤
上列上訴人因被告毒品危害防制條例案件，不服臺灣桃園地方法
院98年度訴字第803號，中華民國99年5月21日第一審判決（起訴
案號：臺灣桃園地方法院檢察署98年度偵字第2159號、98年度偵
字第3024號），提起上訴，本院判決如下：
    主  文
上訴駁回。
    理  由
一、公訴意旨略以：被告詹玉麒明知甲基安非他命為毒品危害防
    制條例所列管之第二級毒品，未經許可，不得非法持有、販
    賣，竟基於販賣第二級毒品甲基安非他命之犯意，由張晏禎
    以門號0000000000號之行動電話撥打被告持用之門號
    0000000000號之行動電話，聯絡買賣甲基安非他命之時間、
    數量及交易地點，自民國97年10月某日起，在桃園縣觀音鄉
    ○○路○段729號被告家族所營檳榔攤前，先後販賣第二級毒
    品甲基安非他命與張晏禎合計5次既遂（惟無證據證明被告
    已向張晏禎收取上開販毒價金）。嗣經警向臺灣桃園地方法
    院聲請通訊監察後，於98年1月16日下午4時許，持同院核發
    之98年度聲搜字第36號搜索票，至被告桃園縣觀音鄉○○路
    ○段729號住處搜索，當場在其上衣口袋、背包內分別起獲第
    二級毒品甲基安非他命14包、61包（驗餘淨重共計8.17 公
    克），及其所有供販賣第二級毒品甲基安非他命所用之門號
    0000000000號行動電話（易利信牌行動電話，內含SIM卡）1
    支、分裝棒2支、玻璃球1個等物扣案，而循線查獲上情。因
    認被告涉犯毒品危害防制條例第4條第2項之販賣第二級毒品
    罪嫌云云。
二、按犯罪事實應依證據認定之，無證據不得認定犯罪事實；不
    能證明被告犯罪者，應諭知無罪之判決，刑事訴訟法第154
    條第2項、第301條第1項分別定有明文。故事實之認定，應
    憑證據，如不能發現相當證據，或證據不足以證明，自不能
    以推測或擬制之方法，以為裁判基礎（最高法院40年台上字
    第86號判例意旨參照）。再按刑事訴訟法第161條第1項規定
    ：檢察官就被告犯罪事實，應負舉證責任，並指出證明之方
    法。其立法理由：「為確實促使檢察官負舉證責任及防止濫
    行起訴‥‥檢察官對於被告之犯罪事實，自應負提出證據及
    說明之實質責任」。因此，公訴案件犯罪證據之蒐集及提起
    公訴後，對犯罪事實之舉證責任與指出證明之方法，均屬公
    訴人之職責，原則上法院僅於當事人之主張及舉證範圍內進
    行調查證據，其經法定程序調查證據之結果，認已足以證明
    犯罪事實時，始得為犯罪事實之認定。若其為訴訟上之證明
    ，於通常一般人仍有合理之懷疑存在，尚未達於可確信其真
    實之程度者，在該合理懷疑尚未剔除前，自不能為有罪之認
    定。且法院不得以偵查機關關於某種犯罪之調查不易，即放
    棄上開原則之堅持，致有違背刑事訴訟無罪推定及嚴格證明
    之原則。是以，倘檢察官所提出之證據，不足為被告有罪之
    積極證明，或其指出證明之方法，無從說服法院以形成被告
    有罪之心證，基於無罪推定之原則，自應為被告無罪判決之
    諭知（最高法院92年度台上字第128號判例要旨及94年度台
    上字第2033號判決要旨參照）。
三、訊據被告堅詞否認有販賣甲基安非他命予張晏禎之犯行，辯
    稱：伊沒有賣甲基安非他命予張晏禎，伊曾向張晏禎借過錢
    ，張晏禎亦曾向其借過錢大約是新臺幣（下同）1、2千元，
    扣案之毒品75包，是因為快過年，身上有錢就去買來供己施
    用，是買來就分裝好了等語。
四、公訴意旨認被告涉有前揭販賣第二級毒品甲基安非他命之犯
    行，無非係以證人張晏禎之證言、卷附之通訊監察譯文、扣
    案之甲基安非他命共75包為其主要論據。
五、證據能力部分：
    按被告以外之人於偵查中向檢察官所為之陳述，除顯有不可
    信之情況者外，得為證據，刑事訴訟法第159條之1第2項定
    有明文。證人張晏禎於98年3月17日檢察官偵查中經具結後
    所為之陳述，查無顯不可信之情況，被告及辯護人亦未指出
    並證明上開證人之證言有何顯不可信之情況，依刑事訴訟法
    第159條之1第2項規定，該證人於檢察官訊問時經具結後所
    為之證述，自得為證據。雖被告及辯護人於原審準備程序中
    主張證人張晏禎於偵查中向檢察官所為之陳述無證據能力云
    云，惟按現行刑事訴訟法關於行通常審判程序之案件，為保
    障被告之反對詰問權，復對證人採交互詰問制度，其未經詰
    問者，僅屬未經合法調查之證據，並非無證據能力。此項詰
    問權之欠缺，非不得於審判中由被告行使以資補正，而完足
    為經合法調查之證據（最高法院98年度台上字第2971號判決
    意旨參照），查本件原審審理時已傳喚該證人到庭使被告及
    其辯護人有行使反對詰問權之機會，是其於偵查時向檢察官
    所為之陳述，即具有證據能力，被告及辯護人主張無證據能
    力云云，顯有誤會，殊不足採（至證人張晏禎之前後2次證
    詞是否可採，乃證明力之問題）。
六、按施用毒品者供述之憑信性本不及於一般人，關於其向某人
    購買毒品之供述，必須補強證據佐證，以擔保其供述之真實
    性，俾貫徹刑事訴訟無罪推定及嚴格證明之基本原則。所謂
    補強證據，係指其他有關證明該施用毒品者關於毒品交易供
    述真實性之相關證據而言，必須與該「毒品交易」之供述，
    具有相當程度之關連性，足使一般人對該供述，並無合理懷
    疑存在，而得確信其為真實者，始當之。至該施用毒品者前
    後供述是否相符、有無重大矛盾、指述是否堅決、態度是否
    肯定等情，僅係判斷其供述是否具有瑕疵之參考，本質上仍
    屬其供述之範疇，尚不足作為其供述之補強證據；而其與所
    供出之販毒者間之關係、彼此交往背景、有無重大恩怨糾葛
    等情，因與「毒品交易」之有無，不具必然之關連性，亦不
    足藉以補強及擔保其供述為真實之證明力（最高法院97年度
    台上字第383號判決意旨參照）。
七、經查：
（一）證人張晏禎於98年3月17日檢察官訊問時固證稱：被告有
      欠伊錢，錢要不到，伊就向被告拿毒品抵債，伊向被告拿
      毒品5次以上，都是安非他命，係自97年10月或12月份之
      後開始，正確時間忘記了，伊是以被告持用之0000000000
      號行動電話聯絡，是伊自己去被告家中經營之車行兼檳榔
      攤拿毒品，都是被告交付的，伊有提議要用被告積欠債務
      抵銷，被告不要，但伊用欠款方式向被告拿毒品，從未清
      償過云云（見98年度偵字第2159號卷第67、68頁）；惟證
      人張晏禎於98年5月25日檢察官訊問時則改稱：98年1月1
      日下午1時56分之通訊監察譯文「喂...你還要讓我欠嗎」
      是指伊要跟被告借2,000元，前次偵訊中所稱被告拿5次以
      上甲基安非他命給伊是因為警察叫伊這樣講，被告沒有拿
      過毒品給伊等語（見98年度偵字第2159號卷第165、166頁
      ）；證人張晏禎於原審審理時又證稱：被告向伊借過
      20,000元，98年1月1日該次通聯是伊要跟被告借錢，第1
      次偵訊時是因員警至伊家搜索，並沒有搜到任何東西，之
      後被員警帶到地檢署，在到地檢署車上，員警要伊配合辦
      案，並跟伊說，伊有跟被告拿過毒品，至少拿過5次，如
      果沒有配合就無法回家，伊當時就依照員警告訴伊的去講
      等情（見原審卷第39頁至41頁反面）。綜上，證人張晏禎
      於第1次偵查中先證述被告欠伊錢不還，伊向被告拿毒品
      抵債，之後則改稱被告不同意抵債，要伊用欠款方式拿毒
      品，已足見證人張晏禎於同次偵查中關於毒品價金究竟是
      以被告積欠債務抵償抑或以張晏禎欠款方式，即有前後不
      一之情形；再觀諸證人張晏禎所謂曾向被告拿甲基安非他
      命5次以上，但究竟為97年10月或12月份起何日購買，以
      多少代價，購買多少數量之甲基安非他命等關乎販賣第二
      級毒品安非他命之重要之點均付之闕如，其上開證述顯有
      重大瑕疵；於法自難獨憑證人張晏禎上開有重大瑕疵之證
      述，亦查無其他證據以證明證人張晏禎之上開證述是否與
      事實相符。
（二）再細繹卷附被告持用之門號0000000000號行動電話及證人
      張晏禎持用之門號0000000000號行動電話之通訊監察譯文
      （見偵查卷第35、36頁），其內容僅係一般債務之催討，
      未見有何與本件起訴書所載之販賣甲基安非他命直接或間
      接有關之聯絡內容，上開通訊監察譯文於法自無從資為起
      訴書所載被告自97年10月某日起，先後販賣第二級毒品甲
      基安非他命與張晏禎合計5次之佐證；易言之，於法自不
      得以被告於通訊譯文中之談話內容，而推認被告有前開犯
      行。
（三）又警方搜索被告位於桃園縣觀音鄉○○路○段729號住處，
      自被告身上扣得甲基安非他命14包，隨身背包內扣得甲基
      安非他命61包，共計75包，經送臺北市政府警察局刑事鑑
      識中心鑑驗結果，檢出安非他命、甲基安非他命成分，驗
      餘總淨重8.17公克，有該中心98年2月6日北市鑑毒字第
      024號鑑驗通知書附卷可佐（見98年度偵字第2159號卷第
      58頁），固足認定被告為警查獲時扣得甲基安非他命75包
      ，數量雖非少數，但亦非鉅量，況持有毒品之原因本有多
      端，除被告可能係基於公訴人所指之販賣毒品可能性外，
      於法尚無法排除被告係基於供自己或他人施用或意圖轉讓
      給他人等各種原因而持有，不一而足，殊難單以被告遭查
      扣前開毒品數量之客觀事實，即遽認有前揭販賣毒品予張
      晏禎之事實。
（四）再者被告除遭扣案之毒品外，並未扣得被告所有之任何分
      裝袋、電子磅秤等相關物品，是本件除證人張晏禎上開片
      面單一且有瑕疵之指證外，遍尋卷內事證並無其他補強證
      據足以擔保其證述之真實性，自難遽為不利被告之認定。
六、綜上所述，證人張晏禎之證述既有重大瑕疵，此外又乏其他
    積極佐證；從而公訴人憑以認定被告涉有販賣第二級毒品甲
    基安非他命5次犯行之論據，在客觀上未達於通常一般人均
    不致有所懷疑，而得確信其為真實之程度，尚有合理之懷疑
    存在，本院無從形成有罪之確信。此外，復查無其他積極證
    據足資證明被告有何公訴人所指訴之販賣第二級毒品甲基安
    非他命之犯行，揆諸前揭規定及說明，應認不能證明被告犯
    罪，自應為無罪之諭知。
七、原審因以本案不能證明被告犯罪，而為被告無罪之諭知。核
    其認事用法，均無違誤。檢察官上訴意旨，未再積極舉證，
    徒就已經原審詳以論述之證據資料，爭執其證明力，而以此
    指摘原判決不當，求予撤銷改判，為無理由，應予駁回。
據上論斷，應依刑事訴訟法第368條，判決如主文。
本案經檢察官楊秀琴到庭執行職務。
中    華    民    國    99    年    11    月    30    日
                  刑事第二十庭審判長法  官  楊貴雄
                                    法  官  周明鴻
                                    法  官  林銓正
以上正本證明與原本無異。
檢察官如不服本判決，應於收受送達後10日內向本院提出上訴書
狀，其未敘述上訴之理由者並得於提起上訴後10日內向本院補提
理由書（均須按他造當事人之人數附繕本）「切勿逕送上級法院
」。
被告不得上訴。
                                    書記官  張淨卿
中    華    民    國    99    年    12    月    2     日

司法院資訊處製作；財團法人民間司法改革基金會備份。
